臺灣高等法院花蓮分院民事裁定　　　　100年度抗字第11號
抗　告　人　蔡素華
上列抗告人因與相對人即債權人周志傑間聲請拍賣抵押物強制執
行事件，聲請司法事務官迴避，對於民國100年1月20日臺灣臺東
地方法院所為裁定（100年度聲字第54號）提起抗告，本院裁定
如下：
    主  文
抗告駁回。
抗告訴訟費用由抗告人負擔。
    理  由
一、抗告意旨略以：本件司法事務官林雅芳所執行98年度執誠字
    第200號強制執行事件，抗告人多次表示意見及聲明異議，
    以及提出不動產經紀人暨地政士丁美雲行情之價額，表示拍
    賣底價過份偏低，然司法事務官林雅芳仍置之不理，執意不
    提高拍賣底價以與市價相當，卻迅速定期拍賣，此由林雅芳
    另案99年度執誠字第468號執行事件，就毗鄰土地以每坪新
    臺幣（下同）40,028元訂定底價（按依總價16,200,000元÷
    404.71坪計算所得），足以證明本件所定底價過份偏底，令
    人不得不質疑司法事務官與估價師疑似通謀，應將鑑價之三
    家估價報告送請專業調查；另估價師鑑價無實際從事房地產
    買賣、介紹，仍須向實際從事房地產買賣、介紹之經紀人及
    地政士詢查有關市價行情；本件雖於95年度執字第7744號拍
    賣抵押物強制執行事件時因無投標而視為撤回，然此係當時
    95年景氣低迷乏人問津所致，實不能與現今相比；原裁定謂
    抗告人未提出能即時調查之證據以釋明，更有理由矛盾之違
    背法令之處。是原裁定有違背論理法則、經驗法則、證據法
    則及違背法令，依法提起抗告，請求撤銷原裁定，准予聲請
    司法事務官林雅芳迴避云云。
二、按法官有民事訴訟法第32條所定各款情形而不自行迴避者，
    或有第32條以外之情形，足認其執行職務有偏頗之虞者，當
    事人得聲請法官迴避；聲請法官迴避，應舉其原因，向法官
    所屬法院為之，並應自為聲請之日起，於3日內釋明之，民
    事訴訟法第33條第1項、第34條第1項、第2項分別定有明文
    。又強制執行法所規定由法官辦理之事項，除拘提、管收以
    外，均得由司法事務官辦理之；強制執行程序，除本法有規
    定外，準用民事訴訟法之規定，強制執行法第3條及第30條
    之1亦分別定有明文。另司法事務官辦理事務之迴避，依其
    所辦理之事務，分別準用民、刑事訴訟法及其他法律關於迴
    避之規定，此亦為司法院訂頒司法事務官辦理事務規範要點
    第7點所明定。是司法事務官如辦理強制執行事務有偏頗之
    虞，當事人自得向所屬法院聲請迴避。次按，民事訴訟法第
    33條第1項第2款所謂「足認執行職務有偏頗之虞」之情形，
    應以法官對於訴訟標的有特別利害關係，或與當事人之一造
    有密切之交誼或嫌怨，或基於其他情形客觀上足疑其為不公
    平之審判者為其原因事實。若僅憑當事人之主觀臆測，或不
    滿意法官進行訴訟遲緩，或認法官指揮訴訟欠當（最高法院
    69年臺抗字第457號判例意旨參照）、或認法官對當事人調
    查證據聲請之准駁不妥或其他類此情形，均不能認為法官執
    行職務有偏頗而有聲請迴避之原因。準此，強制執行事件，
    以執行職務有偏頗之虞而聲請司法事務官迴避者，亦應以司
    法事務官有上開情形足認執行職務有偏頗之虞，始得准許。
    且前開迴避原因，依民事訴訟法第34條第2項、第284條規定
    ，應於3日提出能即時調查之證據以釋明之。
三、經查：
(一)本件執行標的（即坐落臺東縣關山鎮○○段930、931、932
    、933、502、504、915、916、917、918、919、920、924地
    號等13筆土地）前經臺灣臺東地方法院95年度執天字第7744
    號拍賣抵押物強制執行事件，於96年12月11日之特別拍賣程
    序後之減價拍賣，核定以11,673,088元作為該次拍賣最低價
    額，嗣因無人投標，遂依強制執行法第95條第2項規定，視
    為撤回執行在案，業據本院調取該民事執行卷宗核閱無訛，
    並影印該拍賣公告及拍賣不動產筆錄在卷可參（本院卷第25
    頁至第29頁）。又本件執行時臺灣臺東司法事務官林雅芳就
    執行標的最低拍賣價額之核定，分別函請碩大不動產估價事
    務所、現代地政事務所不動產估價師事務所及高雄市不動產
    估價師公會等3家專業鑑定機構鑑價，資為核定之參考等，
    而上開3家專業鑑定機構所鑑價之金額分別如下：碩大不動
    產估價事務所11,234,183元、現代地政不動產估價師事務所
    16,021,401元、高雄市不動產估價師公會17,264109元）等
    ，亦經本院調取臺灣臺東地方法院98年度執字第200號民事
    執行卷宗核閱無訛，並影印前開碩大不動產估價事務所98年
    2月2日估價報告書、現代地政不動產估價師事務所98年7月
    23日不動產估價報告書及高雄市不動產估價師公會99年5月
    20日不動產估價報告書附卷可稽，是臺灣臺東地方法院司法
    事務官林雅芳於99年9月10日以東院嵩98執誠字第200號第一
    次拍賣公告函，就本件執行標的核定最低拍賣價格為20,200
    ,000元（即甲標8,500,000元+乙標10,750,000元+丙標950,
    000元＝20,200,000元），尚無聲請人所指摘執意賤價拍賣
    之情形。況有關系爭標的之最低拍賣價格之核定，係屬執行
    法院職權裁量之範圍，抗告人若對民事執行處司法事務官最
    低拍賣價格核定之處分有所不服，本應循強制執行法之相關
    規定，以求救濟，抗告人逕以司法事務官林雅芳辦理強制執
    行核定執行標的拍賣底價過低為由，即聲請迴避，殊有未合
    。
(二)次按經不動產估價師考試及格，並依不動產估價師法領有不
    動產估價師證書者，始得充任不動產估價師；又不動產估價
    師在未領得開業證書前，不得執行業務；且未取得不動產估
    價師資格並依法開業者，不得辦理土地、建築改良物、農作
    改良物及其權利之估價業務。此觀不動產估價師法第1條、
    第5條第2項及第14條第2項、第1項規定自明。抗告人主張臺
    灣臺東地方法院民事執行處司法事務官林雅芳所核定之執行
    標的拍賣底價過低，疑似有與相對人、估價師通謀，刻意鑑
    價過低，顯有偏頗等情，雖提出山水天地不動產管理顧問有
    限公司不動產經紀人丁美雲所出具土地市價行情證明、宏業
    地政士事務所地政士暨不動產經紀人謝宏山出具臺東縣關山
    鎮○○段502地號等14筆土地成交行情分析表及不動產經紀
    人王虹霖所出具就坐落臺東縣關山鎮○○段930、933、502
    、504、915、931、931-1、932、916、917、918、919、920
    、924地號土地之市價報告暨現況交易價格等件影本為證。
    然抗告人所提出前開不動產經紀人均非依不動產估價師法規
    定領得不動產估價師證書及開業證書者，依前開不動產估價
    師法之規定，均不得執行不動產估價業務，是上開不動產經
    紀人所出具市價行情、市價報告暨現況交易等，均非適法（
    此亦有臺灣臺東地方法院98年度執字第200號民事執行卷三
    內所附高雄市不動產估價師公會99年9月23日（九九）高市
    估師璽字第361號函可參），委難資為本件執行標的拍賣最
    低拍賣價格核定之參考，抗告人仍據此，指摘臺灣臺東地方
    法院司法事務官刻意鑑價過低云云，自無可取。又各民事強
    制執行事件中之不動產標的，因其所在位置、環境、年限、
    設定權利等等之條件均屬有別，故各不動產之價值自無法一
    概同論，抗告人以另案不動產所核定之底價比附援引，指稱
    本件系爭執行標的核定之底價確實過低云云，亦屬無據。
(三)至抗告人指摘「疑似有與相對人、估價師通謀」云云，抗告
    人就職司本件民事執行之司法事務官對於系爭執行標的有何
    特別利害關係，或與抗告人、相對人、不動產估價師有何密
    切之交誼或嫌怨，或其他情形客觀上足疑其為不公平之執行
    之事實，抗告人除提出前開經紀人所提非適法之市價行情、
    市價報告暨現況交易外，並未提出其他足供本院即時調查之
    證據。從而抗告人前開所稱司法事務官「疑似有與相對人、
    估價師通謀」云云，純屬抗告人主觀臆測之詞，要非可採。
四、綜上所述，原裁定以抗告人所為聲請司法事務官迴避之要件
    不符，駁回其聲請，洵無不當。抗告意旨猶執陳詞，指摘原
    裁定不當，求予廢棄，為無理由，應予駁回。
五、據上論結，本件聲請為無理由，爰裁定如主文。
中    華    民    國    100    年    3    月    11    日
                  民事庭審判長法  官  謝志揚
                              法  官  李水源
                              法  官  許仕楓
正本係照原本作成。
本裁定除以適用法規顯有錯誤為理由外，不得再抗告。如提起再
抗告，應於收受後10日內委任律師為代理人向本院提出再抗告狀
。並繳納再抗告費新台幣１千元。
中    華    民    國   100    年    3     月    11    日
                              書記官  李德霞